臺灣高等法院臺中分院民事裁定　100年度抗字第99號
抗　告　人　陳孝釗
相　對　人　趙文廣即趙哲廣
　　　　　　洪惠珍
上列抗告人因與相對人趙文廣即趙哲廣、洪惠珍等間請求給付票
款事件，聲請訴訟救助，對於中華民國100年1月24日臺灣臺中地
方法院100年度救字第12號所為裁定，提起抗告，本院裁定如下
：
    主  文
抗告駁回。
抗告程序費用由抗告人負擔。
    理  由
一、相對人於原法院聲請意旨略以：相對人為夫妻，與抗告人間
    給付票款事件，經財團法人法律扶助基金會臺中分會（下稱
    臺中法扶）准予全部扶助，相對人無能力繳納裁判費，依法
    律扶助法第62條規定，提起本件訴訟救助之聲請等語。經原
    法院裁定予以准許。
二、抗告人提起本件抗告意旨略以：
    相對人經營玻璃工程業為幌子，虛設佳慶玻璃有限公司（下
    稱佳慶公司），以擴大營業為由，向訴外人吳姜治以支票調
    借現金達新臺幣（下同）350萬元。去歲12月間，相對人以
    電話通知訴外人吳姜治首肯99年8月份之2紙面額各50萬元之
    支票予以提示補貼200萬元借款利息，嗣遭退票，即告他遷
    而行蹤不明。經抗告人查詢後，發現相對人種種脫產輪廓，
    如：將原有2輛貨車於99年底更名他人，與他人合作易地營
    業；交付6紙共197萬元之保證支票；將借款書、汽機車過戶
    登記證、典當資料、保管切結書、委託切結書、汽機車買賣
    合約等原本，以出售還債為由，更換以影本為憑等事實。且
    相對人上開借款經過，業於第一審筆錄有詳盡記載，並判決
    相對人敗訴；類此預謀斂財之事實，焉能獲得扶助之救濟？
    法律扶助基金會對個案申請扶助之准駁，應有加強運作之必
    要；爰依法提起本件抗告等語。
三、按當事人無資力支出訴訟費用者，法院應依聲請，以裁定准
    予訴訟救助。但顯無勝訴之望者，不在此限。民事訴訟法第
    107條第1項定有明文。所謂顯無勝訴之望，係指聲請訴訟救
    助之當事人所提起之訴或上訴，依其主張之事實，於法律上
    本無獲得勝訴之望，無須調查辯論，即知其應受敗訴之裁判
    者而言。若尚須經法院調查辯論後，始能知悉其勝負之結果
    者，不得謂為顯無勝訴之望（最高法院96年度台抗字第718
    號裁判意旨參照）。次按，經財團法人法律扶助基金會之分
    會准予法律扶助之無資力者，其於訴訟程序中，向法院聲請
    訴訟救助時，應准予訴訟救助。但另有不符法律扶助事實之
    證明者，不在此限。法律扶助法第62條亦有明文。
四、查，相對人對原法院99年度沙簡字第372號給付票款事件上
    訴後，係經該院以100年度簡上字第22號受理在案，且於100
    年3月2日進行準備程序，由承審法官試行整理並簡化兩造之
    爭點，相對人尚聲請傳訊證人，本件將再於100年3月30日續
    行準備程序等情，有該日準備程序筆錄附該案卷可稽。參照
    前開最高法院裁判意旨，聲請訴訟救助之相對人所提起之上
    訴，依其主張之事實，仍須經原法院調查辯論，始能知悉其
    勝負結果，自不得謂相對人為顯無勝訴之望。次查，相對人
    於99年12月27日提起本件上訴前之同年月25日，向臺中法扶
    申請法律扶助，經臺中法扶審查後，認定：「、、、資力部
    分，、、、洪惠珍名下投資300萬元（佳慶玻璃工程有限公
    司）目前已申請解散登記（附有經濟部函可稽），故同意扣
    除該筆投資；符合本會受法律扶助者無資力認定標準第三條
    第一項第二款。另依申請人（即相對人洪惠珍）所述，本票
    到期日似非申請人所填寫，申請人可主張時效抗辯，本件申
    請非顯無理由，故准予扶助。」等語，此有臺中法扶100年3
    月4日中扶陸字第1000001116號函檢附相關卷證資料在卷可
    考（見原法院100年度簡上字第22號卷第2頁，本院卷第32至
    72頁）。是相對人向原法院聲請訴訟救助，既已提出財團法
    人法律扶助基金會臺中分會審查決定通知書（全部扶助）影
    本可稽（見原審卷第2、3頁），就其無資力支出訴訟費用之
    事由，提出相當之釋明，原裁定准予相對人之聲請，於法並
    無不合。抗告人所提前揭各項文件，尚不足以證明相對人確
    為有資力支出訴訟費用，且抗告意旨所稱各節，尚屬本案訴
    訟之實體爭執，與本件訴訟救助要件無關。從而，抗告意旨
    指摘原裁定不當，求予廢棄，為無理由，應予駁回。
五、據上論結，本件抗告為無理由，爰依民事訴訟法第495條之1
    第1項、第449條第1項、第95條、第78條，裁定如主文。
中    華    民    國   100    年    3     月    21    日
                民事第二庭    審判長法  官  邱森樟
                                    法  官  蔡秉宸
                                    法  官  翁芳靜
以上正本係照原本作成。
再為抗告應以適用法規顯有錯誤為理由。
如提起再抗告者應於裁定送達後10日內向本院提出抗告理由狀（
須按照他造人數附具繕本）並繳納抗告裁判費新臺幣1,000元，
同時委任律師或具有律師資格之關係人為代理人。
                                    書記官  粘銘環
中    華    民    國   100    年    3     月    22    日
                                                      Ａ